臺灣高雄地方法院民事判決　　　　　　　94年度重訴字第64號
原　　　告　保誠人壽保險股份有限公司
法定代理人　鮑德安Danny.
訴訟代理人　劉豐州律師
　　　　　　鄭渼蓁律師
複代理人　　林翰緯律師
被　　　告　丙○○
　　　　　　甲○○
　　　　　　　　　　　現應受.
　　　　　　乙○○
上當事人間損害賠償事件，本院民國94年10月24日言詞辯論終結
，判決如下：
  主  文
被告應連帶給付原告新台幣壹仟壹佰貳拾柒萬柒仟參佰貳拾玖元
，及自民國九十四年七月四日起至清償日止，按年利率百分之五
計算之利息。
訴訟費用由被告連帶負擔。
本判決第一項於原告以新台幣參佰柒拾陸萬元為被告供擔保後，
得假執行。
  事實及理由
一、被告丙○○、甲○○經合法通知，未於言詞辯論期日到場，
    查無民事訴訟法第386 條各款所列情形，依原告之聲請就此
    部分由其一造辯論而為判決。
二、原告主張：被告丙○○、甲○○均自民國92年3 月間起任職
    於原告公司崇慶通訊處，分別擔任該處經理及業務主任，負
    責為原告公司招攬保險業務，並經手收受保險費，被告乙○○則與原告定有人事保證契約，保證被告丙○○在原告公司
    任職期間將恪遵政府法令暨公司規章，如有任何違背之情事
    或其他侵害公司或第三人之行為，致使原告公司蒙受損害或
    損失時，願負連帶保證責任，並放棄先訴抗辯權。詎被告丙○○、甲○○於任職原告公司期間，竟利用代理原告公司向
    保戶收取保險費之機會，共同侵占保戶陳燕聖等所繳交之保
    險費共計新台幣（下同）11,277,329元（保戶姓名、金額詳
    附表），致原告受有損害，自應連帶賠償原告，而被告乙○○擔任被告丙○○之連帶保證人，就原告所受之上開損害，
    亦應與被告丙○○負連帶賠償責任，爰依民法第184 條第l
    項、第185 條第1 項及連帶保證之法律關係，聲明請求被告
    連帶給付原告11,277,329元，及自94年7 月4 日起至清償日
    止，按年利率5%計算之利息，並陳明願供擔保請准宣告假執
    行等語。
三、被告乙○○則以：當時係因其子張欣岳至原告公司擔任保險
    員，而替張欣岳擔任連帶保證人，並非為被告丙○○擔任連
    帶保證人，且其不認識被告丙○○、甲○○，係於接獲支付
    命令後詢問張欣岳，始知被告丙○○為張欣岳之主管，其不
    知為何當初所簽寫之員工保證書為何會變成被告丙○○之員
    工保證書，原告請求其連帶賠償被告丙○○所侵占之上開款
    項，實無理由，爰聲明請求駁回原告之訴等語資為抗辯。
四、兩造不爭執之事項：
  (一)被告丙○○、甲○○原任職於原告公司崇慶通訊處，分別擔
    任該處經理及業務主任，負責為原告公司招攬保險業務，並
    經手收受保險費，竟自93年5 月間起，利用代理原告公司向
    保戶收取保險費之機會，共同侵占陳燕聖等所繳交之保險費
    共計11,277,329元（保戶姓名、金額詳附表），有業務人員
    報聘申請書、聘僱契約書、承攬契約書各2 份、處經理委任
    書、業務主任委任書、陳燕聖等人出具之切結書、預收第一
    次保險費相當額送金單、存摺資料、匯款單據、銀行代收傳
    票、自動提款機交易資料、支票等為證，且經證人曾偉亮到
    庭證述明確，並經本院依職權調取本院94年度易字第991 號
    刑事案件卷宗（含偵查卷）查核屬實。
  (二)被告丙○○之員工保證書上保證人(二)欄之「乙○○」簽名為
    被告乙○○所為，印文亦為被告乙○○蓋印，保證人(二)欄中
    之住址、服務機關、身分證字號、出生年月日部分均係被告
    乙○○所親自填寫，有被告丙○○之員工保證書1 份為證。
五、本件之爭點為被告乙○○就被告丙○○之部分是否應負連帶
    保證責任？爰分述本院之判斷如下：
  (一)被告丙○○之員工保證書上保證人(二)欄之「乙○○」簽名及
    保證人(二)欄中之身分證字號、出生日期、現在地址、服務機
    關等年籍資料，均係被告乙○○親自填寫，亦係被告乙○○
    親自在其上蓋章，並提供其身分證影本等情，為被告乙○○
    所自認，且有原告提出之被告丙○○之員工保證書1 份在卷
    可佐，堪信原告主張被告乙○○在被告丙○○之員工保證書
    上簽名一節屬實。又據被告乙○○自承當初係因其子張欣岳
    至原告公司擔任保險員，而替張欣岳擔任連帶保證人，在保
    證人部分簽名、蓋章之情，應足認被告乙○○對於其係在員
    工保證書上簽名，對該被保證之員工違背職務侵害原告之行
    為負連帶賠償責任等情，實知之甚詳。是以，本件所應審究
    者即在於被告乙○○究係擔任被告丙○○之連帶保證人，抑
    或是擔任張欣岳之連帶保證人。
  (二)被告乙○○雖辯稱當初係為張欣岳擔任連帶保證人而於員工
    保證書保證人欄簽名，迄至原告提起本件訴訟後，經詢問張
    欣岳始知已變成被告丙○○之保證人云云，然觀之原告所提
    出之員工保證書備註欄第2 點已明確記載：「保證人之規定
    ‧‧‧‧‧‧直系親屬及配偶不得為之‧‧‧‧‧‧」，則
    張欣岳於商請他人為自己作保前，對此已載明在員工保證書
    上之有關保證人資格條件之重要規定，豈有不詳加注意，而
    商請員工保證書上已明白規定不得擔任保證人之父親即被告
    乙○○作保之理？又被告乙○○係擔任人事保證人，對被保
    證人在原告公司任職期間所有造成原告受損之行為均應負連
    帶保證責任，保證範圍及風險甚大，自當會詳閱員工保證書
    所載內容，以確保自身權益，況其填寫年籍資料之保證人(二)
    欄緊鄰上開備註條款，則其於填寫資料時，顯易於查知有此
    備註條款存在，豈有於知其所為保證不符員工保證書之規定
    而仍執意為張欣岳作保之理？再者，據證人即被告丙○○之
    主管丁○○到庭證稱，對保時曾口頭詢問張欣岳，張欣岳表
    示被告乙○○是他父親，再詢問張欣岳是否知悉被告乙○○
    擔任被告丙○○之保證人，張欣岳表示知道等語（詳見本院
    94 年7月28日言詞辯論筆錄），如被告乙○○係為張欣岳作
    保而在員工保證書上簽名，何以張欣岳於證人丁○○告知被
    告乙○○所保證之對象係被告丙○○時，並未加以質疑，甚
    至據被告乙○○所述係迄至本件訴訟進行中，經被告乙○○
    詢問後，始告知被告乙○○已變成被告丙○○之保證人，故
    由證人丁○○之上開證述，亦足徵被告乙○○上開辯稱存有
    諸多不合理之處。是以，被告乙○○之上開辯稱尚難信為真
    實。此外，被告乙○○並未提出其他足資證明其係為張欣岳
    作保而在員工保證書上簽名之證據，而被告丙○○員工保證
    書上保證人(二)欄之簽名及年籍資料既係被告乙○○所親為，
    被告乙○○自應依該員工保證書之約定，就被告丙○○對原
    告所造成之損害負連帶保證責任。
六、按因故意或過失，不法侵害他人之權利者，負損害賠償責任
    ；又數人共同不法侵害他人之權利者，連帶負損害賠償責任
    ，民法第184 條第1 項前段、第185 條第1 項前段分別定有
    明文。被告丙○○、甲○○利用向客戶收取保險費之機會，
    將客戶所繳交之保險費侵占入己，不法侵害原告之財產權，
    原告請求被告丙○○、甲○○連帶負賠償責任，於法自屬有
    據。另被告乙○○既擔任被告丙○○之連帶保證人，依被告
    丙○○之員工保證書之約定，對於被告丙○○任職原告公司
    期間所為侵害原告致原告受損之行為，自應與被告丙○○負
    連帶賠償責任，是原告請求被告乙○○負連帶賠償責任，亦
    屬有據。
七、綜上所述，原告依侵權行為及連帶保證之法律關係，請求被
    告連帶給付原告11,277,329元，及自94年7 月4 日起至清償
    日止，按年利率5%計算之利息，為有理由，應予准許。原告
    陳明願供擔保聲請宣告假執行，核無不合，爰酌定相當之擔
    保金額宣告之。
八、結論：原告之訴為有理由，依民事訴訟法第385 條第1 項前
    段、第85條第2 項，判決如主文。
中　　華　　民　　國　　94　　年　　10　　月　　31　　日
                  民事第五庭法　官　黃悅璇
正本係照原本作成。
如不服本判決，應於送達後20日內，向本院提出上訴狀並表明上
訴理由，如於本判決宣示後送達前提起上訴者，應於判決送達後
10日內補提上訴理由書（須附繕本）。
中　　華　　民　　國　　94　　年　　10　　月　　31　　日
                            書記官　董明惠
附表
┌──┬─────┬───────┐
│編號│姓名      │金額（新台幣）│
├──┼─────┼───────┤
│1   │陳燕聖    │562,854       │
├──┼─────┼───────┤
│2   │朱瑞琴    │4,381,235     │
├──┼─────┼───────┤
│3   │陳志鴻    │223,124       │
├──┼─────┼───────┤
│4   │楊維源    │258,573       │
├──┼─────┼───────┤
│5   │魏金桃    │916,839       │
│    │陳盈綺    │              │
├──┼─────┼───────┤
│6   │姜博文    │1,688,296     │
├──┼─────┼───────┤
│7   │李金記    │1,669,485     │
│    │游豔秋    │              │
├──┼─────┼───────┤
│8   │王炳聰    │787,344       │
├──┼─────┼───────┤
│9   │鄭仁芳    │264,711       │
├──┼─────┼───────┤
│10  │范文清    │385,648       │
├──┼─────┼───────┤
│11  │葉麗澤    │139,220       │
├──┴─────┴───────┤
│             共計 11,277,329元  │
└────────────────┘
